臺灣宜蘭地方法院刑事判決　　　　　　　 93年度訴字第435號
　　公　訴　人　臺灣宜蘭地方法院檢察署檢察官
　　被　　　告　丁○○
　　　　　　　　　　　　（現在臺灣宜蘭監獄另案執行中）
　　指定辯護人　本院公設辯護人己○○
上列被告因毒品危害防制條例案件，經檢察官提起公訴（九十二
年度偵緝字第一六九號），本院判決如下：
    主  文
丁○○無罪。
    理  由
一、公訴意旨略以：被告丁○○基於販賣第一級毒品海洛因（下
    稱海洛因）之概括犯意，自民國九十一年七月間某日起，至
    同年十月十七日止，連續在其位於臺北縣汐止市○○街一一
    五巷十四號住處及臺北市○○區○○路一０六巷九弄二十七
    號租屋處，以每次新臺幣（下同）五百元或一千元之價格，
    販賣海洛因予乙○○及丙○○多次。又被告丁○○復承前開
    連續販賣海洛因之犯意，同意不定期免費提供或廉售海洛因
    予乙○○、丙○○二人施用之方式，而與乙○○及丙○○共
    同基於販賣海洛因之犯意聯絡，由丁○○提供海洛因，乙○○負責接聽電話並與購毒者聯繫，丙○○則負責送貨與收取
    款項之行為分擔，於九十一年九月十四日、同年月二十七日
    及同年十月一日某時許，在甲○○（連續施用第一級毒品之
    犯行，業經臺灣高等法院於九十二年八月十三日以九十二年
    度上訴字第二０五二號判處有期徒刑六月確定）以電話聯絡
    乙○○與丁○○後，分別在臺北縣汐止鎮或臺北市內湖區東
    湖頂好超商等地點，售予甲○○數量不詳之海洛因。又於同
    年十月十六日十三時許，甲○○去電與乙○○約定購買海洛
    因淨重一點多公克後，旋由丙○○騎乘機車將海洛因送至臺
    北市○○路一０六巷旁交予甲○○，並收取七千五百元。然
    因甲○○為協助警方追查毒品上游，遂於翌日（即同年月十
    七日）十五時許再去電乙○○要約購買毒品，經乙○○允諾
    售予海洛因淨重零點七公克後，同由丙○○將海洛因送至同
    一地點交予甲○○，但即遭警查獲丙○○（涉犯共同連續販
    賣第一級毒品之犯行，經臺灣士林地方法院於九十二年六月
    三十日以九十二年度訴字第三００號判處有期徒刑八年後，
    由臺灣高等法院於九十二年十月一日以九十二年度上訴字第
    三００四號駁回上訴確定），並扣得海洛因一包（淨重零點
    七公克）。嗣丙○○即帶警至臺北市○○區○○路一０六巷
    九弄二十七號查獲乙○○（涉犯共同連續販賣第一級毒品之
    犯行，業經臺灣士林地方法院於九十二年六月三十日以九十
    二年度訴字第三００號分別判處有期徒刑九年確定），並扣
    得海洛因四小包（總淨重五點三公克）。因認被告丁○○涉
    犯毒品危害防制條例第四條第一項之販賣第一級毒品罪嫌。
二、公訴意旨認被告丁○○涉犯前揭罪行，無非係以另案被告乙○○、丙○○於另案警詢及偵審中之供述，佐以證人甲○○
    、戊○○先後於另案警詢及偵審中之證言，與卷附證人甲○○所有之0000000000號電話雙向通聯紀錄、另案
    被告乙○○所使用之0000000000號行動電話雙向
    通聯紀錄，及扣案之海洛因共計五包（總淨重六公克）、分
    裝工具一支、電子磅秤一具、注射針筒四支及分裝袋一批等
    情，為其主要論據。
三、訊之被告丁○○則自警詢至偵審中皆堅詞否認有何販售海洛
    因予乙○○及丙○○，或與乙○○、丙○○共同販售海洛因
    予甲○○之犯行，並持：其於九十一年五、六月間始認識乙○○與丙○○，並將其承租位於臺北市○○區○○路一０六
    巷九弄二十七號倉庫借予乙○○、丙○○居住，但因房東本
    身有吸毒習慣，乙○○與丙○○又在該處施用毒品，房東恐
    因此遭警查獲，便要其轉告乙○○與丙○○搬離該處，不久
    後乙○○與丙○○即遭警查獲，乙○○與丙○○遂認係其向
    警檢舉，始於另案中為對其不利之供述；又其並不認識甲○○，且仍在假釋中，須常向觀護人報到，確無出售抑或無償
    提供海洛因予乙○○與丙○○，或販售甲○○海洛因之行為
    等語置辯。
四、按犯罪事實應依證據認定之，無證據不得認定其犯罪事實，
    又不能證明被告犯罪者，應諭知無罪之判決，刑事訴訟法第
    一百五十四條第二項、第三百零一條第一項分別定有明文。
    次按，認定事實所憑之證據，其為訴訟上之證明，須於通常
    一般之人均不致有所懷疑，而得確信其為真實之程度者，始
    得據為有罪之認定，倘其證明尚未達到此一程度，而有合理
    之懷疑存在時，事實審法院復已就其心證上理由予以闡述，
    敘明其如何無從為有罪之確信，因而為無罪之判決，尚不得
    任意指為違法，最高法院三十二年上字第六五七號、五十二
    年臺上字第一三００號及七十六年臺上字第四九八六號分別
    著有判例可資參照。末按，刑事訴訟法上所謂認定犯罪事實
    之證據，係指足以認定被告確有犯罪行為之積極證據而言，
    如未能發現相當證據或證據不足以證明，自不得以推測或擬
    制之方法，以為裁判之基礎，最高法院二十九年上字第三一
    ０五號及四十年臺上字第八六號分別著有判例，且認定不利
    於被告之事實，須依積極證據，苟積極證據不足為不利於被
    告事實之認定，即應為有利於被告之認定，更不必有何有利
    之證據，最高法院三十年上字第八一六號判例可資參照。合
    先述明。
五、經查：
  (一)公訴意旨認被告丁○○販賣海洛因予乙○○部分：
  1.另案被告乙○○先於另案警詢時係供稱：其向丁○○購買海
    洛因之時間、地點已不記得，但購買價格為一千元至四千元
    不等（臺灣士林地方法院九十一年度偵字第一０三三五號卷
    第三五頁）等語，嗣於另案偵審中則改口供稱：其大多在丁○○位於臺北市○○區○○路一０六巷九弄二十七號一樓租
    屋處向丁○○購買海洛因，每次均買五百元（見臺灣士林地
    方法院檢察署九十二年度偵緝字第四四０號卷第一０七頁正
    反面、臺灣士林地方法院九十二年度訴字第三００號卷第六
    六頁）等語，又其復在臺灣士林地方法院聲羈訊問時供陳：
    其於九十一年七月份第一次向丁○○購買海洛因一千元，可
    施用二次，用完後亦係以一千元之價格向丁○○購買海洛因
    ，期間達一個月（見臺灣士林地方法院九十一年度聲羈字第
    一六０號卷第五頁）等語，是綜觀另案被告乙○○於另案警
    詢至偵審中，針對其向被告丁○○購買海洛因之時間、地點
    、數量與價格之重要關鍵點，實有前後不一之顯然瑕疵，是
    再佐以另案被告乙○○於另案偵查中供陳：其向丁○○購買
    之五百元海洛因僅能施打一次，但因其每日需施打二次海洛
    因，故每日向丁○○購買海洛因二次，除非丁○○缺貨，才
    向他人購買，總共約向丁○○購買海洛因一百次以上；又其
    因無行動電話，故均以公用電話與丁○○聯繫（見臺灣士林
    地方法院檢察署九十二年度偵緝字第四四０號卷第一０八頁
    正面、第一０九頁正反面）等語，更徵另案被告乙○○前開
    不利被告丁○○之供述，咸非可採。蓋以另案被告乙○○一
    日需施用五百元份量海洛因二次始能克制毒癮之習，在已有
    固定賣主售予海洛因之情況下，衡諸一般日常生活之經驗法
    則，其焉何捨棄得以較低價格及較低風險一次購入大量海洛
    因後再分裝分次施打之捷徑，反而選擇透過公用電話聯絡被
    告丁○○後，每次卻僅購入供其一次施打份量之五百元海洛
    因，而需每日聯繫相同賣主即被告丁○○購買五百元價格之
    海洛因達二次之理？又若其非每日購買二次五百元價格之海
    洛因，而係如其於臺灣士林地方法院聲羈訊問中所言：每次
    以一千元向丁○○購買可供其施打二次份量之海洛因，期間
    達一個月等語，則徵其購買之次數，至多僅為三十次左右，
    然此亦與其於另案偵查中所述：向丁○○購買海洛因超過一
    百次以上之購買次數顯然不符，且屬極為顯著之差距。從而
    ，總據另案被告乙○○自另案警詢至偵審中，針對其向被告
    丁○○購買海洛因之時間、地點、方式、次數、數量與價格
    等基礎事實，即徵另案被告乙○○所為不利被告丁○○之供
    述，因存有先後迥異不相吻合之明顯瑕疵，更難信其購買海
    洛因之方式係與常情常理相符，自難遽採另案被告乙○○於
    另案中泛指被告丁○○連續售其海洛因之單方片面指述，率
    為不利被告丁○○之認定。
  2.被告丁○○係使用0000000000號行動電話之事實
    ，業據被告丁○○自承屬實，核與另案被告乙○○與丙○○
    於另案警詢及偵審中到庭供陳一致，且該支行動電話申請人
    陳麗齡乃被告丁○○之妻之事實，亦見卷附戶籍謄本即明。
    從而，0000000000號行動電話乃為被告丁○○所
    使用一節，自堪認定。又被告乙○○自九十一年九月中旬起
    ，即使用0000000000號行動電話之事實，亦據其
    於另案偵審中自承無訛，故互核卷附臺灣大哥大股份有限公
    司所檢附0000000000號行動電話與遠傳電信股份
    有限公司風險管制中心所檢附0000000000號行動
    電話之雙向通聯紀錄，即見自九十一年十月十日八時十五分
    五十八秒起，至同年月十八日三時十二分三十八秒止，被告
    丁○○與另案被告乙○○雖有高達三十通之雙向通話紀錄，
    惟再佐以上開二份雙向通聯紀錄所示之各該基地臺位置，便
    知被告丁○○與另案被告乙○○迭次通話後，顯無即刻相約
    見面之行為甚明。蓋被告丁○○與另案被告乙○○通話時之
    收發話基地臺位置，除二通在臺北市內湖區、一通在臺北市
    大安區、一通在臺北市信義區外，其餘均在臺北縣汐止市，
    而另案被告乙○○與被告丁○○通話時之基地臺位置，則各
    在臺北市內湖區及臺北縣瑞芳鎮，且互核被告丁○○與另案
    被告乙○○彼此通話後旋即各自撥打行動電話與他人通話時
    所使用之基地臺位置，即可得悉被告丁○○與另案被告乙○○通話後，其等二人皆無移動超出原收發話基地臺收訊範圍
    抑或趨向對方行動電話基地臺收訊範圍內之行為，顯見其等
    二人通話後確無相約見面之客觀事實。從而，既被告丁○○
    與另案被告乙○○自九十一年十月十日起至同年月十八日止
    之八日期間內已有高達三十通之行動電話聯繫，但卻在彼此
    通話後均無離開原有地點而趨至對方相同區域之行為，即難
    認另案被告乙○○去電被告丁○○，係為向被告丁○○購買
    海洛因。又以另案被告乙○○每日需施用海洛因之份量非微
    ，是其既得於前開八日期間內，自行克服而取得其所需施用
    之大量海洛因，則可推知其所為：大多皆向被告丁○○購入
    海洛因之單方供述，應為推諉卸責而圖求脫免己身重罪之語
    ，要無足信。此外，另案被告乙○○於本院審理時復到庭結
    證稱：其均向年籍姓名不詳綽號「小馬」之人購買海洛因，
    並非丁○○等語，經核又與其於另案警詢及偵審中之供述顯
    有出入且大相逕庭，是因其先後所言情詞具有亟鉅之矛盾扞
    格瑕疵，自難單憑其於另案警詢與偵審中，本已模糊不明確
    且存有顯然瑕疵之指述，作為不利被告丁○○之唯一證據，
    而認定被告丁○○確有如公訴意旨所指販賣海洛因予乙○○
    之犯行。
  (二)公訴意旨認被告丁○○販賣海洛因予丙○○部分：
    綜據另案被告丙○○於另案警詢及偵查中供稱：其自九十一
    年五、六月間在丁○○住處施打海洛因後，均向丁○○購買
    海洛因，未曾向他人買過；又其向丁○○購買海洛因次數太
    多無法估算，每次金額一至二千元，共計購買十幾萬元左右
    ；其一天需施打一千元價格之海洛因，分二至三次施打，購
    買方式有時直接去找丁○○，有時則撥打丁○○使用之00
    00000000號行動電話聯絡（見臺灣士林地方法院檢
    察署九十二年度偵緝字第四四０號卷第一一八頁正面、該署
    九十一年度偵字第一０三三五號卷第二三頁、第一八七頁）
    等語，再佐以卷附前述被告丁○○使用之00000000
    00號行動電話、另案被告乙○○使用之00000000
    00號行動電話及另案被告丙○○所使用之0000000
    000號行動電話之三份雙向通聯紀錄，即徵另案被告丙○○前揭不利被告丁○○之供述，皆非可採。蓋綜觀被告丁○○自九十一年十月十日八時十五分五十八秒起，至九十一年
    十月十八日三時十二分三十八秒止，均未曾與使用0000
    000000號行動電話之另案被告丙○○有任何之通話紀
    錄，反係另案被告丙○○與另案被告乙○○間，有密切之往
    來通話聯繫。從而，倘另案被告丙○○每日需施打二至三次
    價值一千元之海洛因，且海洛因之來源僅有被告丁○○一人
    之事實為真，焉何其自九十一年十月十日至同年月十八日之
    八日期間內，毫無任何去電聯繫被告丁○○之舉？換言之，
    被告丙○○每日需供抵癮之海洛因份量非微且來源單一，亦
    已明知被告丁○○使用之行動電話號碼，但卻在卷附雙向通
    聯紀錄內顯示之八日期間內，未曾與被告丁○○聯繫，反屢
    屢與另案被告乙○○間，有往來之通話聯絡。況再互核其於
    另案偵查中自承：其於九十一年十月十六日及同年月十七日
    均係直接前往當時乙○○居住之臺北市○○區○○路一０六
    巷九弄二十七號欲購海洛因，二次丁○○均不在該處（見臺
    灣士林地方法院檢察署九十二年度偵緝字第四四０號卷第一
    一八頁反面、第一一九頁正反面）等語，及卷附其於九十一
    年十月十六日及同年月十七日均與另案被告乙○○有密切通
    聯往來之客觀事實，更徵另案被告丙○○獲取海洛因之來源
    ，顯非被告丁○○而係另案被告乙○○甚明。從而，總據卷
    內各項事證，除另案被告丙○○存有嚴重瑕疵之片面指述外
    ，毫無其他客觀證據可資認定被告丁○○與另案被告丙○○
    有何海洛因交易之關連，又另案被告丙○○嗣於本院審理時
    亦到庭結證：其並未向丁○○購買海洛因等語明確，是公訴
    意旨此部分所認被告丁○○連續販賣海洛因予丙○○之犯行
    ，除丙○○於另案存有嚴重瑕疵無法遽採之唯一供述外，實
    乏積極證據予以佐憑，本院實難率予認定。
  (三)公訴意旨認被告丁○○與乙○○、丙○○共同販賣海洛因予
    甲○○部分：
  1.證人甲○○迭於另案警詢及偵查中，均對其購入海洛因之對
    象，明確指證係去電向另案被告乙○○購買，九十一年十月
    十六日則係由另案被告丙○○送貨，但均未提及其向另案被
    告乙○○購買海洛因之過程中，曾與被告丁○○有何接觸等
    情明確（見臺灣士林地方法院九十一年度偵字第一０三三五
    號卷第十二頁至第十九頁、第一六二頁至第一六四頁），經
    核亦與卷附其與另案被告乙○○各自使用之行動電話000
    0000000號、0000000000號雙向通聯紀錄
    吻合一致。又證人甲○○於另案九十二年七月二十八日偵查
    中，除再度翔實證述其向另案被告乙○○購買海洛因之過程
    外，更明確證稱：其不認識丁○○，乙○○亦未對其提過「
    旺仔」即丁○○，且乙○○表示其係向「旺仔」購買海洛因
    等語，可能係在逃避，其均與乙○○接洽，不認識「旺仔」
    等語綦詳（見臺灣士林地方法院九十二年度偵緝字第四四０
    號卷一二三頁正面至第一二四頁反面），經核要與其於本院
    審理中到庭結證各語吻合一致，且其復結證稱：其確實不知
    乙○○之毒品來源，其向乙○○購買毒品均為現金交易，毒
    品昂貴，乙○○又小氣，不可能無償請其施用，除非在公園
    遇到一起聊天，乙○○心情好才會分其一些毒品施用，其餘
    均需花錢購買；當初在士林地院確實因想幫乙○○說好話，
    讓乙○○判輕一些，且因見乙○○情緒激動並以上手銬，對
    其甚不諒解，其才陳述「毒品是旺仔的就要錢，如果是乙○○的就不用錢」等語，但實際上乙○○並未曾向其提過「旺
    仔」，乙○○這個人若沒錢就免談，也不會對其說一些有的
    沒有的；況且賣藥者甚恐其等認識上游，這樣就沒得賺；又
    其在士林地院提及「曾經有接電話對方要你等一下，要去問
    一下等語」，是丙○○說的，應該是要去詢問乙○○，因乙○○與丙○○均在一起，並未提到要詢問「旺仔」，乙○○
    從未對其提過毒品來源為丁○○，其亦未曾與丁○○電話交
    談等語綦詳。是綜依證人甲○○於另案警詢、偵查與本院審
    理時結證各語，即徵其於臺灣士林地方法院九十二年六月六
    日與另案被告乙○○、丙○○同庭時，所為不利被告丁○○
    之證言，確係為求減輕另案被告乙○○之涉案程度與罪責，
    始為有利另案被告乙○○之陳述，殆無疑義。
  2.觀之卷附被告丁○○、另案被告乙○○與證人甲○○於九十
    一年十月十六日十三時許前後之雙向通聯紀錄，益徵被告丁○○於證人甲○○以0000000000號行動電話與另
    案被告乙○○使用之0000000000號行動電話聯繫
    時，被告丁○○並未與另案被告乙○○同在臺北市○○區○○路一０六巷九弄二十七號。蓋另案被告乙○○自當日十三
    時零三分五十六秒起，至十四時十二分四秒止，均在臺北市
    內湖區○○路二十五號七樓之基地臺收訊範圍內與證人甲○○共有四通電話聯繫，反觀證人甲○○於前二通電話聯繫時
    ，仍在臺北市大安區○○○路○段一二五號十二樓屋頂之基
    地臺收訊範圍，但至同日十三時四十五分及十四時十一分五
    十七秒再與另案被告乙○○通話時，已至臺北市○○區○○
    路二十五號七樓之基地臺收訊範圍內，顯見證人甲○○確係
    與另案被告乙○○通話聯繫後，自臺北前往內湖與另案被告
    乙○○購買海洛因甚明。然另觀之被告丁○○使用之前開行
    動電話基地臺收訊位置，即見其於九十一年十月十六日均在
    臺北縣汐止市內，毫無移動前往臺北市內湖區之客觀情狀，
    足徵另案被告乙○○供稱：其與甲○○通話時，丁○○在場
    ，並曾將電話交予丁○○與甲○○對話等語，顯非實情。況
    雖被告丁○○於當日十四時二十六分二十四秒曾與另案被告
    乙○○有二十秒之通話紀錄，然斯時已在證人甲○○至臺北
    市○○區○○路段與另案被告乙○○接洽購買海洛因之後，
    益徵另案被告乙○○供陳：販賣海洛因之數量及價格皆為丁○○決定等語，亦洵與與事實不符而無可採。此外，證人戊○○於警詢中亦明確指證：九十一年十月十七日十六時許，
    其在臺北市○○區○○路一０六巷九弄二十七號見乙○○正
    在整理分裝袋及磅秤等語明確，皆徵另案被告乙○○於另案
    中供稱：當時乃丁○○在整理，其係在旁幫忙將分裝完成之
    海洛因分裝袋夾緊等語，洵屬推諉罪責予不在場之被告丁○○甚明。
  3.另案被告乙○○雖就其所使用之0000000000號行
    動電話，於另案警詢及偵審中皆供稱：該支行動電話乃丁○○交其使用，其有空才至臺北市○○區○○路一０六巷九弄
    二十七號幫丁○○接聽電話等語，然參之前開行動電話之雙
    向通聯紀錄，再佐以另案被告丙○○與證人甲○○於另案中
    均明確供證：係以0000000000號行動電話與另案
    被告乙○○聯繫等語，即徵另案被告乙○○針對該支行動電
    話之來源及使用情況所為之供述，亦均非實情。因倘該支行
    動電話多為被告丁○○使用，另案被告乙○○僅係在被告丁○○無暇時，為之抽空接聽，焉何另案被告丙○○與證人甲○○欲聯絡另案被告乙○○時，皆直接去電該支行動電話即
    可聯絡另案被告乙○○？且均未曾由被告丁○○接聽過該支
    行動電話並與其等對話？再者，綜觀該支行動電話之通話紀
    錄甚屬密集，並互核被告丁○○所使用之00000000
    00號與該支0000000000號之行動電話雙向通聯
    紀錄所示之各該基地臺位置，益見被告丁○○多在臺北縣汐
    止市活動，0000000000號行動電話則為另案被告
    乙○○在臺北市○○區○○路段供其自身之對外聯絡工具甚
    明，其將該支行動電話之使用歸屬權利及來源推至被告丁○○，純為避責飾罪之詞，委無可採。
  (四)綜上所陳，本件公訴意旨援引另案被告乙○○、丙○○於另
    案警詢及偵審中之供述，認定被告丁○○連續販賣海洛因予
    乙○○、丙○○部分，因僅有另案被告乙○○、丙○○具有
    嚴重瑕疵且相互矛盾之供述，自難執以作為認定被告丁○○
    確有販賣海洛因予乙○○、丙○○之唯一證據。另公訴意旨
    以另案被告乙○○、丙○○為求獲取被告丁○○免費提供抑
    或廉售海洛因之動機，始為被告丁○○接聽電話、送貨及收
    款等販賣海洛因犯行部分，因另案被告乙○○、丙○○之供
    述，同具顯然無可採信之瑕疵，更核與證人甲○○、戊○○
    及卷附各該行動電話之雙向通聯紀錄所示之客觀事實明顯悖
    離，亦難單憑另案被告乙○○、丙○○於另案中為求卸免己
    身重罪，始推諉罪行予被告丁○○之片面供述證據，遽而認
    定被告丁○○與另案被告乙○○、丙○○間，就販賣海洛因
    予甲○○之犯行間，具有共同犯意聯絡及行為分擔甚明。本
    件公訴意旨所稱被告丁○○涉犯之販賣海洛因罪行，雖足使
    被告丁○○之行為具有合理性之懷疑，然實不足以使其罪行
    達於一般人皆無所懷疑且得確信之程度，本院基於禁止推定
    罪狀之法則，確保國家刑罰權之正確行使之目的下，因卷內
    各項證據資料皆不足以證明被告丁○○涉犯連續販賣海洛因
    之犯行，再經本院復查仍無其他積極證據抑或補強證據可資
    證明或補強其確有如公訴意旨指陳之前揭罪嫌，揆諸首揭判
    例意旨，因被告丁○○之犯罪嫌疑咸有不足，不能證明其犯
    罪，爰依法為其無罪判決之諭知。
據上論斷，應依刑事訴訟法第三百零一條第一項前段，判決如主
文。
本案經檢察官庚○○到庭執行職務
中　　華　　民　　國　　94　　年　　11　　月　　23　　日
                  臺灣宜蘭地方法院刑事第三庭
                      審判長法　官  黃  永  勝
                            法  官  林  楨  森
                            法  官  陳  嘉  年
以上正本證明與原本無異。
如不服本判決，應收受本判決後10日內，向本院提出上訴書狀，
其未敘述上訴理由者，並得於提起上訴後10日內向本院補提理由
書狀 (均須按他造當事人之人數附繕本)「切勿逕送上級法院」
。
                            書記官　詹  玉  惠
中　　華　　民　　國　　94　　年　　11　　月　　24　　日
